【裁判字號】    98,台上,729
【裁判日期】    980219
【裁判案由】    傷害致人於死
【裁判全文】
最高法院刑事判決              九十八年度台上字第七二九號
上  訴  人  乙○○（原名林宗賢）
選任辯護人  陳煥生律師
上  訴  人  甲○○
上列上訴人等因傷害致人於死案件，不服台灣高等法院台中分院
中華民國九十六年九月十九日第二審更審判決（九十六年度上更
(一)字第五六號，起訴案號：台灣台中地方法院檢察署九十二年度
偵字第九二四０、一０二九五號），提起上訴，本院判決如下：
    主  文
原判決關於甲○○罪刑部分撤銷。
甲○○部分公訴不受理。
其他部分上訴駁回。
    理  由
一、甲○○部分：
按被告死亡者，應諭知不受理之判決，刑事訴訟法第三百零三條
第五款定有明文。被告在第二審法院判決後上訴第三審法院中死
亡者，依同法第三百九十四條第一項但書、第三百九十三條第五
款、第三百九十八條第三款、第三百八十七條之規定，第三審之
審判亦應有上開條款之適用。上訴人甲○○不服原審判決上訴本
院後，已於民國九十七年五月一日死亡，有戶籍謄本及台中縣大
里市○○路四八三號財團法人仁愛綜合醫院死亡證明書附卷可稽
，揆之上開說明，原判決關於甲○○罪刑部分應予撤銷，由本院
諭知不受理之判決。
二、乙○○（原名林宗賢）部分：
按刑事訴訟法第三百七十七條規定，上訴於第三審法院，非以判
決違背法令為理由，不得為之。是提起第三審上訴，應以原判決
違背法令為理由，係屬法定要件。如果上訴理由書狀並未依據卷
內訴訟資料，具體指摘原判決不適用何種法則或如何適用不當，
或所指摘原判決違法情事，顯與法律規定得為第三審上訴理由之
違法情形，不相適合時，均應認其上訴為違背法律上之程式，予
以駁回。本件上訴人乙○○（原名林宗賢）上訴意旨略稱：（一
）原審於更審審判期日踐行之訴訟程序仍依職權進行，並未依最
高法院前發回意旨進行交互詰問，原審之訴訟程序有瑕疵。證人
溫獻輝以及共同被告甲○○之警詢筆錄，姑不論內容如何，因屬
傳聞證據，皆無證據能力。原判決竟予採信，乃違背法令。（二
）上訴人與甲○○、祁萬德均素昧平生，當日經溫五惠介紹而同
桌餐飲，該甲○○與祁萬德有何嫌隙，上訴人事前並不知情。上
訴人究於何時何地如何與甲○○共謀？原判決並未加以說明。又
原判決認「本案被告乙○○（即林宗賢）在被告甲○○與被害人
祁萬德發生肢體衝突當時，即有參與對被害人祁萬德拳打腳踢，
被告甲○○並在被告乙○○（即林宗賢）踢倒被害人祁萬德之後
，再用腳踢擊被害人祁萬德上開身體部位，二人對於傷害被害人
祁萬德之犯行，有默示合致之犯意聯絡，應堪認定」云云。但上
訴人除勸架之外，並無拉被害人頭髮或腳踢被害人之舉動。因上
訴人與張、祁二人均不相識，自無參與傷害之故意。況張、祁二
人爭吵拉扯時，如何能與上訴人為默示合致之犯意聯絡？原判決
對此並未加說明，僅以臆測推斷為共犯，原判決違背法令。（三
）上訴人既無參與張、祁二人之爭吵，縱有勸架亦非故意傷害而
引起被害人死亡之結果，其間並無相當因果關係。又上訴人不知
被害人素患肝疾，肝硬化腫大是否為死亡原因亦非上訴人所預見
。原判決對此認定上訴人傷害致人於死，判決適用法則不當。（
四）原判決第二頁認：「甲○○乃手抓祁萬德之頭髮，將祁萬德
拉出店外」。又於第三頁認：「甲○○隨後則又再以腳踢祁萬德
之左側下胸部二下，致祁萬德之左側下胸部輕度皮下出血，復因
祁萬德當時係躺臥，原已腫大之脾臟（因肝硬化疾病所致）向上
靠，而該腳踢力量致使祁萬德第六根及第七根肋骨骨折，因而傷
及脾臟致破裂出血。」，兩者均敘明甲○○一人之傷害行為。但
原判決理由卻將拉被害人頭髮、踢被害人腹部一下等動作誤為上
訴人所為。原判決有事實與理由矛盾之違法云云。
惟查原判決依憑上訴人不利於己之部分自白、證人溫獻輝（其於
檢察官偵訊時，具結證述，無顯有不可信之情況，並於第一審法
院審理期日經實施交互詰問，其證言自得採為證據）、康進福、
陳甚（其於警詢、偵查中具結後所為之陳述與證詞，無顯有不可
信之情況，自得採為證據）、溫五惠等人不利於上訴人之部分證
言、證人池月娥、蘇振瑩在警詢所為之陳述（檢察官、上訴人及
其選任辯護人，均同意將證人池月娥、蘇振瑩之上開警詢陳述列
為證據；經審酌各該言詞陳述分別係在案發當日及案發後第三日
所作成，記憶均甚清晰可信，且其等之陳述內容亦係在說明被害
人祁萬德在被人傷害而趴臥於路上之後，其等如何發現被害人祁
萬德趴臥於路上之經過、及其等之處理情形，無顯有不可信之情
況，自得採為證據）、證人即法醫師高大成之證言、財團法人仁
愛綜合醫院診斷證明書影本一件（被害人祁萬德係在九十二年四
月二十七下午四時四十分被救護車送至財團法人仁愛綜合醫院之
前，於途中即已死亡）、台灣台中地方法院檢察署檢察官督同檢
驗員、法醫師相驗、解剖，鑑定其死因所製作之勘驗筆錄、相驗
筆錄、解剖筆錄、相驗屍體證明書、驗斷書、解剖紀錄及解剖照
片二十六幀、國軍台中總醫院九十二年八月六日醫質字第０九二
０００四四０五號函檢附之出院病歷摘要影本十四份、被害人祁
萬德之中華民國身心障礙手冊影本一紙等證據，資以認定上訴人
有原判決事實欄所記載之犯罪事實，因而撤銷第一審關於上訴人
部分不當之判決。改判論處上訴人共同傷害人之身體，因而致人
於死罪刑（處有期徒刑柒年捌月），已詳述其所憑之證據及理由
。對於上訴人否認有本件傷害致人於死之犯行，辯稱：伊在案發
當日，雖有在同為洪門兄弟之溫五惠所經營之上開卡拉ＯＫ店內
，席設二桌宴請友人，且被害人祁萬德與甲○○抵達之後亦有同
桌飲酒，但其後被害人祁萬德與甲○○發生口角，伊責罵被害人
祁萬德並將之拉出店外之時，伊並未在店外出手毆打被害人祁萬
德，亦未腳踢被害人祁萬德，其後被害人祁萬德雖又再次進入店
內並與甲○○發生口角，但經伊勸解，被害人祁萬德即已離開，
此後伊即在店內唱歌，不知店外發生何事；被害人祁萬德胸部左
側第六、七根肋骨骨折，顯受有極大之外力撞擊，而伊與被害人
祁萬德係在案發當日才認識，素昧平生，伊不可能會僅因被害人
祁萬德破壞氣氛，即大力出手毆打被害人祁萬德至肋骨斷裂；若
伊有大力出手，何以在場十多人並未看見此事？雖證人溫獻輝證
稱其有看到伊踢到被害人祁萬德之肚臍下方靠近皮帶位置，但此
一部位與第六、七根肋骨位置距離甚遠，而依據法醫師之鑑定，
被害人祁萬德腹部並無皮下出血情形，可見縱依據溫獻輝之證詞
，亦無法認定伊有踢到祁萬德，縱有踢到，亦因力道很輕才未成
傷；伊實無公訴人所指訴之犯罪情事，應不為罪等語。經綜合調
查證據之結果，認不足採，在判決內加以指駁，並說明證據取捨
及判斷之理由。又證人陳甚前後之供述不一，應以警、偵訊之供
詞為可採（見原判決第十四頁）；證人溫獻輝之證言，以何者為
可採何者為不可採，在判決內取捨（見原判決第十五頁）；證人
林平松、陳淑華之證言，為迴護上訴人之詞，均不可採（見原判
決第十六、十七頁）；共同被告甲○○嗣後翻異前詞，改稱：其
腳踢被害人祁萬德之時間，係在上訴人毆打被害人祁萬德之後約
四十分鐘云云，與事證不符，不予採信（見原判決第十八、十九
頁）；分別在判決內說明其證據取捨及判斷之理由。原判決所為
論述，核與卷證資料相符，從形式上觀察，並無違背法令之情形
。查證人溫獻輝在檢察官偵訊時已具結證述，並無顯有不可信之
情況，其於第一審法院審理期日已具結並經交互詰問，其證述各
節，均得採為證據（見原判決第十至十三頁）；又證人陳甚於警
詢、偵訊中具結後之陳述，並無顯有不可信之情況，且為證明犯
罪事實之存否所必要，自得採為證據（見原判決第十三至十四頁
）；已在判決內說明，經核於法尚無違誤，上訴意旨此部分之指
摘，尚非適法之第三審上訴理由。按認事採證、證據之取捨及證
據證明力之判斷，俱屬事實審法院之職權，苟無違背證據法則，
自不能指為違法。原判決認上訴人在已死亡之甲○○與被害人祁
萬德發生肢體衝突當時，即有參與對被害人祁萬德拳打腳踢，甲
○○並於上訴人踢倒祁萬德之後，再用腳踢擊祁萬德上開身體部
位，二人對於傷害祁萬德之犯行，有默示合致之犯意聯絡等情，
已說明其依憑之證據及理由，並非單憑共同被告甲○○警詢之供
述為基礎（見原判決第五至十九頁），縱除去共同被告甲○○警
詢之供述，仍應為相同之認定。又原判決以上訴人身強力大，而
案發當時祁萬德已不勝酒力，其防護能力薄弱，綜合調查證據之
結果，以一般人客觀上應能預見如拳打腳踢祁萬德之胸、腹部，
祁萬德之內部臟器可能因此受到重創而破裂，導致大量內出血而
死亡；上訴人主觀上雖未預見及此，仍共同拳打腳踢傷害祁萬德
，導致祁萬德因其中之上腹部外傷，致脾臟破裂，腹腔大出血休
克而不治死亡，祁萬德之死亡結果，與其等傷害行為有因果關係
，應對祁萬德之死亡負傷害致人於死之刑責，上訴人否認犯罪，
屬卸責之詞，已說明其依憑之證據及證據取捨判斷之理由，並無
上訴意旨所指違背法令之情形。上訴意旨所指各節，或為單純事
實之爭執，或不影響全部犯罪事實之認定而可認於原判決之主旨
有影響，或原審已加審酌、論斷，屬原審得本於職權裁量之事項
，已於判決內詳述其認事採證及證據取捨、判斷之理由，為其職
權之適法行使，或事證已臻明確並無再為傳訊調查必要之裁量事
項，核與法律規定得為第三審上訴理由之違法情形均不相適合，
應認其上訴違背法律上之程式，予以駁回。
據上論結，應依刑事訴訟法第三百八十七條、第三百九十八條第
三款、第三百零三條第五款、第三百九十五條前段，判決如主文
。
中    華    民    國  九十八  年    二    月   十九   日
                      最高法院刑事第二庭
                          審判長法官  莊  登  照
                                法官  黃  一  鑫
                                法官  陳  世  淙
                                法官  許  錦  印
                                法官  林  俊  益
      本件正本證明與原本無異
                                      書  記  官
中    華    民    國  九十八  年    二    月  二十三  日
                                                      Ｑ


司法院資訊處製作；財團法人民間司法改革基金會備份。
